【裁判字號】    89,交易,349
【裁判日期】    900330
【裁判案由】    過失傷害
【裁判全文】
臺灣高雄地方法院刑事判決                        八十九年度交易字第三四九號
    公  訴  人  臺灣高雄地方法院檢察署檢察官
    被      告  甲○○
右列被告因業務過失傷害案件，經檢察官提起公訴（八十九年度偵字第三七六號），
本院判決如左：
    主  文
甲○○從事業務之人，因業務上之過失傷害人，處拘役伍拾日，如易科罰金，以參佰
元折算壹日。
    事  實
一、甲○○原考領有職業自小客車駕駛執照，惟於八十四年七月三日因逾期審驗，由
    高雄市監理處註銷。並受僱於「劉光雄醫院」擔任司機一職，駕駛自小客車載送
    老人進行復健，為從事駕駛業務之人，於民國八十八年八月十一日十七時許，駕
    駛車牌號碼ＹＲ─一四六二號之自小客車，沿高雄縣岡山鎮○○○路由北向南方
    向行駛，途經無號誌之後興北路三十九巷之交岔路口時，本應注意車前狀況，並
    隨時採取必要之安全措施，及汽車行經無號誌之交岔路口，應減速慢行作隨時停
    車之準備，而依當時雖為雨天，但有日間自然光線，路面雖溼潤，但無缺陷，亦
    無障礙物，且視距良好之情形，即並無不能注意之情事，不僅疏於注意車前之人
    、車動態，致未能適時採取必要之安全措施，復未注意在行經無號誌之交岔路口
    時，應減速致隨時可以煞停之狀態，即貿然通過前開交岔路口，適有亦未考領重
    型機車駕駛執照之乙○○騎乘車號ＯＩＥ—九二一號重型機車，沿高雄縣岡山鎮
    ○○○路三十九巷口由東往西方向騎乘，至後興北路三十九巷口與後興北路之交
    岔路口時，亦疏未注意汽車行駛至無號誌之交岔路口，支線道車應暫停讓幹線道
    車先行，及汽車駕駛人車前狀況，致未採取必要之安全措施，即逕行騎乘通過，
    致甲○○所駕駛之自小客車之右前車頭保險桿處擦撞乙○○所騎乘之重型機車之
    右後車身護板處，致乙○○失控滑倒，而受有右下肢皮下淤血（六×六×三公分
    ）、右腰部挫擦傷（三×三公分）、右手臂皮下溢血（三×三×二公分）之傷害
    。甲○○於肇事後並未報警請警前來處理，而係自行以前開自小客車將乙○○送
    往劉光雄院救護。
二、案經被害人乙○○訴請高雄縣警察局岡山分局報告臺灣高雄地方法院檢察署檢察
    官偵查起訴。
    理  由
一、訊之被告甲○○固坦承其受僱於「劉光雄醫院」擔任司機一職，並負責載送病患
    進行復健，而於前揭時、地駕駛上開車號之自小客車，復以其所駕駛之自小客車
    之右前車頭保險桿，與告訴人乙○○所騎乘之重型機車之右後方發生擦撞之事故
    ，並致告訴人跌倒受傷等情，惟矢口否認有何過失傷害犯行，辯稱︰本件車禍事
    故係告訴人乙○○逆向行駛，且要超越伊所駕駛之車，才會發生擦撞，且當天有
    下雨但不會妨礙視線，故伊特別小心，伊當時之車速僅約五公里左右云云。
二、經查︰
  （一）本件事故地點係在高雄縣岡山鎮○○○路與後興北路三十九巷口之交岔路口
        ，該路段並無設置燈光號誌，且後興北路係幹道，後興北路四十巷與三十九
        巷間則為支線，前開二條道路均係雙向二車道，後興北路之路寬約六點七公
        尺，後興北路三十九巷則寬約九點五公尺，有高雄縣警察局岡山分局於八十
        九年九月十九日，以岡警刑字第八○七八號函所檢附之現場圖一紙，及該交
        岔路口之照片二幀附卷可憑，而告訴人所騎乘之機車係右後車身護板處稍有
        脫落及刮痕，有告訴人所拍攝之車損照片四正在卷可稽，綜前，可認被告係
        由後興北路之幹線道上由北往南方向行駛，告訴人則係沿後興北路四十巷之
        支線道由東往西向三十九巷方向騎乘，至前開交岔路口時，被告並未停車或
        減速慢行，作隨時停車之準備，而逕行通過，致見告訴人騎乘機車過來已煞
        避不及而發生擦撞，是被告前開所辯顯係卸責之詞，並不足採。
  （二）至於被告自行模擬肇事當時情形而拍攝之相片三幀，不惟據告訴人所否認，
        且性質上仍如同被告之自白，復無其他積極證據得以佐證，自難據以採為認
        定告訴人逆向行駛之證據；又被告於九十年三月十四日本院調查時，復自行
        偕同肇事當時亦乘坐於自小客車上之證人許文清到庭，惟其証稱︰當天伊坐
        在駕駛座旁邊，所以有看見車禍過程，該車禍是在十字路口發生的，該路口
        係何路名伊並不記得，且並無紅綠燈，當時有下雨，但並不大，對方是名婦
        人騎乘機車，該名婦人從伊之右邊過來，並沒有撞到渠等所駕駛之車，是因
        雨天路滑該名婦人自行滑倒，伊所乘坐之車輛並沒有撞到他云云；經查，該
        明證人許文清之年齡已高達七十八歲，就發生於八十八年八月十一日之本件
        車禍事故之觀察能力如何？及是否尚有記憶？均不無疑問，且與被告經隔離
        訊問則稱有關該明證人所乘坐之位置，告訴人究係自行跌倒或因撞及後才滑
        倒，及車輛撞及位置等情均不相同，是證人許文清前開所述，尚難採信為被
        告有利之認定，均附此說明。
  （三）按汽車行駛時，駕駛人應注意車前狀況，並隨時採取必要之安全措施；汽車
        行經無號誌之交岔路口，應減速慢行，作隨時停車之準備，又車輛行駛至無
        號誌之交岔路口，支線道應暫停讓幹線倒車先行，道路交通安全規則第九十
        三條第一項第四款、九十四條第三項及第一百零二條第一項第二款分別定有
        明文，被告依法駕車對於前開規定應知之甚明，且衡諸當時雖為雨天，但有
        日間自然光線，路面雖溼潤，但無缺陷，亦無障礙物，且視距良好之情形，
        業據被告自承不諱，即並無不能注意之情事，竟疏未注意車前之人、車動態
        ，而未隨時採取必要之安全措施，且在行經無號誌之交岔路口時，未減慢行
        ，以作隨時停車之準備，致發生本件車禍，其有過失之行為甚明。雖告訴人
        就本件車禍事故亦有汽車行駛時，駕駛人疏未注意車前狀況，致未採取必要
        安全措施，及亦疏未注意汽車行駛在支線道時應暫停讓幹線道車輛先行之過
        失行為，然尚不因之解免被告前開之過失行為。又告訴人確因本件車禍事故
        受有右下肢皮下淤血（六×六×三公分）、右腰部挫擦傷（三×三公分）、
        右手臂皮下溢血（三×三×二公分）等傷害，亦有劉光雄醫院出具之驗傷診
        斷書一紙附卷可稽。是被告之過失行為與告訴人之傷害間，具有相當因果關
        係。綜上所述，本件事證明確，被告犯行洵堪認定。
三、查被告甲○○係受僱於劉光雄醫院擔任司機一職，並負責載送醫院病患進行復健
    ，業經被告自承於卷，顯係以駕駛為業務之人，又被告於肇事當時係正將復健完
    畢之病患載送回劉光雄醫院之途中而肇事，核其所為係犯刑法第二百八十四條第
    二項前段之業務過失傷害罪，公訴意旨未斟酌此點，而以刑法第二百八十四條第
    一項前段之普通過失傷害罪處斷，尚有未洽，惟起訴事實相同，爰依法變更起訴
    法條，併此說明。又被告雖曾考領有職業自小客車駕駛執照，惟於八十四年七月
    三日因逾期審驗而遭註銷，有公路監理單位車籍資料查詢單一紙在卷可憑，是被
    告之駕駛執照經註銷後，即屬無駕照之人，並不得駕車，竟駕駛自小客車肇事致
    告訴人受傷，應依道路交通管理處罰條例第八十六條第一項規定加重其刑至二分
    之一。爰審酌被告之素行良好，有本院被告院內索引卡紀錄表及台灣高等法院被
    告全國前案紀錄表各一份附卷可參，被告疏未注意車前狀況，未隨時採取必要安
    全措施及行經無號誌之交岔路口，未減速慢行，作隨時停車之準備之過失程度，
    告訴人於本件車禍事故中亦有疏未注意車前狀況及疏未讓幹線到車輛先行之過失
    之程度，告訴人因本件車禍事故所受之傷害與損害之程度，且被告於犯罪後拒不
    與告訴人成立和解賠償告訴人所受之損害等一切情狀，量處如主文所示之刑。又
    被告於犯罪後，刑法第四十一條於九十年一月四日修正，並於同月十日公布、十
    二日施行，有關易科罰金部分，範圍擴大為最重本刑五年以下有期徒刑之罪，惟
    與被告所犯之罪比較後並不影響，依刑法第二條第一項前段之規定，應適用裁判
    時之刑法第四十一條第一項規定，並諭知易科罰金之折算標準。
據上論斷，應依刑事訴訟法第二百九十九條第一項前段、第三百條、刑法第二條第一
項、第二百八十四條第二項前段、第四十一條第一項，道路交通管理處罰條例第八十
六條第一項，罰金罰鍰提高標準條第一條前段、第二條判決如主文。
中      華      民      國    九十      年      三      月     三十     日
                        臺灣高雄地方法院交通法庭
                            法  官  程克琳
右正本證明與原本無異。
如不服本判決，應於判決送達後十日內，向本院提出上訴狀。
                            書記官    梁瑜玲
中      華      民      國    九十      年      三      月     三十     日
【附錄本案論罪科刑法條】
刑法第二百八十四條第二項前段︰
從事業務之人，因業務上之過失傷害人者，處一年以下有期徒刑、拘役或一千元以下
罰金。


司法院資訊處製作；財團法人民間司法改革基金會備份。
